臺灣臺北地方法院民事判決　　　　　　 99年度勞訴字第152號
原　　　告　高威信
訴訟代理人　李志正律師
被　　　告　飛碟貿易股份有限公司
法定代理人　吳楚楚
訴訟代理人　吳　麒律師
複代理人　　潘則華律師
上列當事人間請求給付資遣費等事件，本院於民國100年4月29日
言詞辯論終結，判決如下：
    主      文
原告之訴及假執行之聲請均駁回。
訴訟費用由原告負擔。
    事實及理由
乙、實體部分：
一、原告主張：
（一）原告自民國88年7月23日起受僱於被告公司擔任業務工作
      ，被告於99年2月2日通知資遣原告，原告遂於99年2月5日
      向總經理王宗源詢問離職事宜，王宗源承諾會給付資遣費
      予原告。詎被告於99年2月12日要求原告簽署離職競業禁
      止條款，表示若原告簽署，被告方發放資遣費，原告拒絕
      之，並於99年2月22日、同年月26日寄發存證信函通知被
      告依法給付資遣費，被告卻改稱係因其他原因終止雙方僱
      傭關係。實則兩造間已達成給付資遣費之合意，且因原告
      適用勞工退休新制，離職前平均工資為新臺幣（下同）5
      萬3386元，故先位依兩造間給付資遣費之合意，請求被告
      給付資遣費49萬8269元。
（二）縱兩造間並無上開合意，然原告自95年7月起至96年1月止
      ，每月實領薪資5萬500元，被告依法應按5萬600元級數提
      撥勞工退休金，竟僅按4萬2000元級數提撥，而有以多報
      少之違法情事。又原告依勞基法規定本有特別休假，然被
      告自94年起至98年止，分別短少應休未休之特別休假天數
      為11日、12日、10日、11日、12日，以上違反勞動法令之
      規定，原告遂於99年2月22日以被告有勞動基準法（以下
      簡稱勞基法）第14條第1項第6款事由，向被告公司通知終
      止兩造間勞動契約。故備位依勞基法第14條第4項準用第
      17條規定，請求被告給付資遣費49萬8269元。
（三）至被告辯稱原告藐視公司規定，未經被告同意即自行向客
      戶報價、承諾維修時間，而違反作業流程云云，然被告公
      司之報價單及通告於97年8月已存在，原告一直以來未遵
      從規定，為何被告未有任何懲處？實則被告公司發佈報價
      通告後，並未嚴格執行，亦未追究相關人員責任，且被告
      皆承認報價單效力而與客戶簽約，未有任何反對意見。又
      原告並無未經被告同意私自向客戶做出保證維修期限之承
      諾，至於全聯福利中心乃被告公司大客戶，營業時間較晚
      ，為配合客戶需求才有報修單上維修時間之記載等語。爰
      聲明：１、被告應給付原告49萬8269元，及自起訴狀繕本
      送達翌日起即99年4月9日起至清償日止，按年息5％計算
      之利息。２、願供擔保，請宣告假執行。
二、被告則以：
（一）被告公司總經理王宗源雖於99年2月5日向原告表示本件係
      「資遣」，然此乃被告公司總經理對法律用語未盡精確之
      故，且就原告突然來訪討論開除乙事未有心理準備，不欲
      當面與原告撕破臉，故雖向原告說明為資遣，實則並未承
      諾給付資遣費予原告。縱令被告同意給付資遣費，然此係
      為避免直接開除原告將因此而生勞工仲裁、調解等繁複程
      序，且為免原告離職後不遵守競業禁止及保密義務，始與
      原告協商，在原告同意簽署離職後競業禁止約款情況下，
      被告才發放競業及保密之補償金。況原告任職期間內之諸
      多行為既已違反勞動契約且情節重大，被告公司本合法取
      得終止權，而毋須給付資遣費。故資遣費給付係以原告簽
      署離職後競業禁止約款為條件，原告亦表示了解，並稱會
      待看過文件內容再決定。被告公司業已告知原告上開給付
      條件，然原告迄今未簽署競業禁止同意書，被告公司自無
      給付義務。
（二）被告公司曾於97年8月15日發佈通告，規定業務員須事先
      經過主管同意，始得向客戶報價，亦即由業務員填寫報價
      單，經業務部經理即業務部主管審核，蓋上「報價專用印
      鑑」後，交業務助理複印編號存檔，再由業務員傳真予客
      戶完成報價。若業務部經理無法決定報價，則由被告公司
      副總經理裁決，原告亦在該通告上簽名確認。詎原告無視
      上開報價流程，擅自以被告公司收發章充數，即自行報價
      予客戶，而被告為維持信譽，不得不加以同意。被告復未
      經被告同意，私自承諾客戶維修期間。然被告公司維修作
      業，係由維修部門統一安排人員及訂定時間再回報客戶，
      蓋被告公司並非於全臺均設有維修站，且維修人員有限，
      每日行程均由維修部門統一安排，原告卻私自提供其自製
      之報修單予客戶即全聯福利中心，並於報修單上載明：「
      當日下午4:30半前報修者，本公司將依據造本報修單於當
      日晚間10:00前維修完畢。」，而以被告有限之維修人員
      ，根本無法實現原告對客戶之承諾，致客戶對被告抱怨連
      連，嚴重影響被告信譽。原告行為亦困擾維修人員，經多
      次勸說，原告依然我行我素。原告上開所為，違反工作規
      則情節重大，被告已於99年2月2日以此為由終止兩造間勞
      動契約，則原告事後再以勞基法第14條第1項第6款終止，
      並請求給付資遣費，要無理由。
（三）又原告95年7月起至96年1月止每月薪資單實領薪資雖為5
      萬500元，然基本薪資係4萬2000元，差額部分為業務獎金
      ，被告係按基本薪資提撥勞工退休金。又按勞工之特別休
      假應在勞動契約有效期間為之，如勞動契約之終止，係可
      歸責於雇主之原因時，雇主固應發給未休完特別休假日數
      之工資；但若特別休假未休完之日數，係勞工個人之原因
      而自行未休時，則雇主可不發給未休日數之工資。本件原
      告未請休特別假，並非被告不准假，且勞動契約之終止，
      非被告違反法令所致，故非可歸責於被告，原告認被告違
      法，即屬無據等語置辯，並聲明：（一）原告之訴及假執
      行之聲請均駁回，（二）如受不利之判決，願供擔保請准
      宣告免為假執行。
三、經本院與兩造整理本件不爭執及爭執事項如下（見本院卷第
    171頁背面、第172頁、第217頁背面）：
（一）兩造不爭執事項：
  １、原告自88年7月23日起在被告公司擔任業務工作，平均工
      資為5萬3386元，適用勞退新制。
  ２、被告於99年2月2日以原告違反勞動契約情節重大為由，通
      知原告終止勞動契約。
  ３、原告於99年2月22日，以被告短少提撥退休金、未給付應
      休未休之特別休假工資，而有勞基法第14條第1項第6款事
      由，通知被告終止勞動契約。
  ４、被告公司總經理王宗源代表被告公司，與原告為原證2之
      對話，該譯文內容為真實。
  ５、若原告主張有理由，資遣費金額為49萬8269元。
  ６、原告95年7月起至96年1月止每月薪資單實領薪資為5萬500
      元，應按5萬600元級數提撥，被告係按4萬2000元級數提
      撥勞工退休金。
  ７、原告短少應休未休之特別休假天數分別為：94年11日、95
      年12日、96年10日、97年11日、98年12日。
  ８、遲延利息同意自99年4月9日起算。
（二）爭執部分：
  １、被告公司是否同意給付原告資遣費49萬8269元？
  ２、若否，原告得否終止勞動契約，而依勞基法第14條第4項
      、第17條規定，請求被告給付資遣費？
四、得心證之理由：
（一）按附停止條件之法律行為，於條件成就時，發生效力，民
      法第99條第1項定有明文。又按民法第99條第1項所謂停止
      條件，係限制法律行為效力之發生者，即使其繫於將來客
      觀的不確定事實之成否，於條件成就時發生效力，為法律
      行為之附款，最高法院72年度臺上字第1327號裁判可參。
      經查，兩造皆不爭執被告公司總經理王宗源於99年2月5日
      代表被告公司與原告討論有關離職事宜，經核渠等對談內
      容如下略以：
      王宗源（以下簡稱王）：然後另外一個，公司也會依照這
      個給你應該有的錢，對不對，國家有規定，我們覺得是這
      樣子啦，你現在自己在這裡做也是覺得已經格格不入了。
      .....
      王：對啦，但是公司，在公司上班，公司有公司的規定，
          我是不曉得這次副總為什麼這個下定決心要去做這個
          事情。
      高威信（即原告，以下簡稱高）：因為我有問他，你是開
      除我還是資遣我。
      王：資遣，當然是資遣費給你。
      高：我就不曉得說，他那天說2月2號那天開始資遣，但是
          你資遣員工前10天，你是不是要造冊，還是，我不曉
          得。
      王：會給你，會給你到2月28號。
      ....
      王：不過，話要說回來，假如你出去的時候，就是做同樣
          的工作的話，這就違反了有一些原則。
      高：當然那是要注意一下，那是我要注意的。
      王：那就違反了這個，所謂我們給你資遣費的一些原則。
      高：這個我也清楚，我有詢問過，那個我會知道。
      王：所以我們還是要把話講清楚，假如你出去以後就在這
          個，因為你知道公司太多的東西，待這麼久了，客戶
          哪一個不瞭解，如果是說出去又再做這個行業，那麼
          大家就…
      ....
      王：所以，公司可能會弄一個東西給你簽，然後請你領這
          個資遣費。
      高：當然，內容先讓我看到。
      王：那當然，那你也要同意，也要讓你同意。
      ....
      王：公司會給你的這個年終獎金都會發，都會發，然後薪
          水算到2月28號，公司還會給你照你的年資國家規定
          的資遣費，但是我要讓你簽那個員工…給你簽，但是
          簽一定會敘述到說不能去應該說國家規定是兩年還3
          年，一般是兩年，兩年之內，不能再去碰這個東西，
          要不然要怎樣怎樣，就是這樣子，這個東西會寫在上
          面，就像我以前給別人簽的一樣。
      ....
      王：對，那是事實上是這個樣子，就是說給這個錢，就是
          重點就是在這裡。
      高：我瞭解，我瞭解。
       （以上見本院99年度司北勞調字第55號卷第11至13頁）
      由上開內容可知，被告於協商過程中明確表示，原告必須
      簽署有關競業禁止或保密條款，被告方給付資遣費，亦即
      本件係以原告簽署上開約定內容，作為給付資遣費之停止
      條件，並有競業禁止約定書在卷可稽（見同上調卷第15頁
      ），而觀諸兩造上開對話內容，原告對此情亦已知悉無訛
      ，復於本院中自承被告於99年2月12日要求其簽署競業禁
      止條款作為條件，若原告簽署，被告才發放資遣費，惟原
      告認無簽署義務故而拒絕等語明確（見同上調卷第3頁）
      。基此，原告迄今既未簽署競業禁止約定書，則本件給付
      資遣費之條件未成就，被告要無給付義務可言。
（二）再按在現代勞務關係中，因企業之規模漸趨龐大，受僱人
      數超過一定比例者，僱主為提高人事行政管理之效率，節
      省成本，有效從事市場競爭，就工作場所、內容、方式等
      應注意事項，及受僱人之差勤、退休、撫恤及資遣等各種
      工作條件，通常訂有共通適用之規範，俾受僱人一體遵循
      ，此即工作規則。勞工與雇主間之勞動條件依工作規則之
      內容而定，有拘束勞工與雇主雙方之效力，而不論勞工是
      否知悉工作規則之存在及其內容，或是否予以同意，除該
      工作規則違反法律強制規定或團體協商外，當然成為僱傭
      契約內容之一部，最高法院88年度臺上字第1696號民事裁
      判要旨可資參照。經查：
  １、被告公司於97年8月15日之「通告」表示：「即日起，所
      有報價單先交由業務助理編號，呈核，蓋公司章後方使生
      效，未依規定者公司不承認該報價單並追究責任！」，並
      於其上加蓋「業務部報價專用章」樣本供參，原告對此內
      容亦不爭執（見本院卷第296頁），並有通告在卷可憑（
      見本院卷第269頁），是以原告及其他員工自有遵守被告
      制定相關作業流程之義務。原告於本院審理中自承：其雖
      未如通告規定蓋公司報價章，但原告向客戶報價前，都有
      依規定向主管陳正勳或吳志烈報告云云（見本院卷第296
      頁），然證人即業務經理陳正勳於本院審理中結證稱：原
      告在被告公司係伊部屬，被告販賣防盜系統及週邊配備，
      伊與原告皆為業務部門負責銷售產品。業務部向客戶提出
      售價前，報價單要先送交主管核可，看被告可否接受業務
      部提出的售價，若主管核可，會在報價單上加蓋報價章，
      交助理影印並留存影本，原稿再由業務人員送交客戶，看
      客戶可否接受被告公司之報價，上開流程業務人員都知道
      ，因為被告有通告，至於報價專用章只有主管才有權使用
      。原告出具的報價單並未蓋報價專用章，代表未經主管核
      可程序，但客戶欄有簽名，表示該報價單已送交給客戶。
      自伊98年起擔任主管開始，原告從未將報價單送伊核可，
      送交主管核可之目的在於確保業務員提供給客戶的價格未
      損害到被告的利益，且被告之客戶北、中、南都有，有的
      是連鎖店，為避免不同人員向同一客戶提供不同價格的衝
      突，故報價要統一經過核可。但原告報價都不經過伊核可
      ，故伊不知道原告究竟以多少價格將產品賣給客戶等語（
      見本院卷第295頁及背面），證人即被告公司副總經理吳
      志烈亦證稱：原告之前在被告公司擔任業務經理，被告公
      司從事防盜器材之銷售，原告負責推銷產品、接受客戶訂
      單等業務。因被告公司在臺北、臺中、高雄都有辦事處，
      負責銷售防盜器材，在與客戶接觸過程中，有客戶北、中
      、南亦有分公司，過去被告公司不同辦事處跟客戶報價中
      曾發生向同一客戶之不同分公司提供不同售價之情形，造
      成衝突與困擾，故被告於97年8月15日通告員工，日後向
      客戶報價必須經公司助理登錄，原告未經該程序就直接報
      價。而除了全聯福利中心案件係渠與原告一起處理，此部
      分產品價格有經渠同意外，原告從未向渠報告過對客戶的
      報價為何等語（見本院卷第294頁背面、第295頁、第296
      頁）。再查，證人陳正勳復證稱：原告曾經向客戶承諾維
      修產品，一般流程係被告接獲客戶維修申請，先登載在維
      修本上，再由維修部門統一安排維修時間，蓋維修係維修
      部門負責，並非業務部職權，原告卻自行製作報修單交給
      其負責的客戶亦即全聯福利中心，並在報修單上記載屬於
      維修部門負責之到場維修時間，原告應先向主管或副總經
      理吳志烈報告，而非擅自向客戶承諾。例如全聯福利中心
      全省都有，花蓮、臺東也有據點，被告根本不可能在原告
      承諾的時間內到場維修完畢，故被告有接到來自客戶的抱
      怨等語（見本院卷第295頁背面、第296頁），並有全聯福
      利中心-防盜門報修單附卷可稽（見同上調卷第113、114
      頁），原告亦不爭執該報修單係其製作等語（見本院卷第
      296頁），足見原告向客戶報價時，確有未經主管核可而
      專擅自為，或越權安排非其職務所應承諾之維修服務等情
      事。
  ２、按勞工違反勞動契約或工作規則，情節重大者，雇主得不
      經預告終止契約，勞基法第12條第1項第4款定有明文。所
      謂「情節重大」，應係關於雇主之財務、產品、履約等業
      務項目影響重大而言，易言之，必須勞工之行為，非僅違
      反勞動契約或工作規則，且在客觀上及社會一般通念上，
      足以對於雇主之財務、產品及營運造成重大影響，因而導
      致勞動關係進行受到干擾；或該事由已喪失勞務目的之信
      賴，如使勞僱關係繼續，對當事人之一方，顯屬不可期待
      ，而有害於當事人之利益且有失公平者，即有賦予雇主終
      止勞動契約關係權利之必要。又情節是否重大，應依個案
      具體事實認定，即依雇主營業之特定需要、勞工違反行為
      之情節，並審酌客觀標準，於維持雇主營業秩序所必要之
      範圍內，就個案為適當之權衡。經查：產品售價非僅攸關
      被告公司營業收入之高低，亦係維護其在業界信譽之重要
      因素，被告公司為統一業務人員銷售行為之一貫性，方有
      上開報價流程之規定。至業務部門、維修部門各司其職，
      被告公司於銷售產品之餘，售後服務包含維修品質之好壞
      ，亦為被告能否在市場上長久經營之條件。原告違背被告
      公司內部關於報價控管之作業規範，期間長達月餘，且逾
      越業務部門本份，而擅自應允客戶維修時間，造成被告公
      司營運困擾，核其所為，顯已干擾兩造勞動關係之進行，
      客觀上無法期待被告繼續維持勞動關係，自已達情節重大
      程度，故被告以原告違反勞動契約或工作規則情節重大為
      由，將之解僱，核屬有據。
  ３、準此，被告於99年2月2日以原告違反勞動契約情節重大為
      由，通知原告終止勞動契約，既屬合法有據，兩造間勞動
      契約已於斯時起終止，則原告於99年2月22日，另以勞基
      法第14條第1項第6款事由，通知被告終止勞動契約，進而
      請求被告給付資遣費，難認有理。
五、綜上所述，原告先位依兩造間合意，備位依勞基法第14條第
    4項準用同法第17條規定，請求被告給付資遣費49萬8269元
    ，及自起訴狀繕本送達翌日起至清償日止，按年息5％計算
    之利息云云，均為無理由，應予駁回。又原告之訴既經駁回
    ，其假執行之聲請亦失所附麗，應併予駁回。
六、本件事證已臻明確，兩造其餘攻擊防禦方法及舉證，核與判
    決結果無影響，爰不再一一論列，併予敘明。
七、據上論結，本件原告之訴為無理由，依民事訴訟法第78條，
    判決如主文。
中    華    民    國   100    年    5     月    13    日
                  勞工法庭    法  官  孫正華
以上正本係照原本作成。
如對本判決上訴，須於判決送達後20日內向本院提出上訴狀。如
委任律師提起上訴者，應一併繳納上訴審裁判費。
中    華    民    國   100    年    5     月    13    日
                              書記官  林秀娥